【裁判字號】    99,交聲,1202
【裁判日期】    991231
【裁判案由】    聲明異議
【裁判全文】
臺灣臺南地方法院交通事件裁定        99年度交聲字第1202號
原處分機關  交通部公路總局嘉義區監理所麻豆監理站
異  議  人
即受處分人  劉享欽
上列受處分人因違反道路交通管理處罰條例案件，對於交通部公
路總局嘉義區監理所麻豆監理站民國99年9月23日所為之裁決處
分（處分案號：麻監裁罰字第裁75-Z4B026039號）聲明異議，本
院裁定如下：
      主  文
原處分關於吊扣駕駛執照拾貳個月部分撤銷。
劉享欽汽車駕駛人駕駛汽車，經測定酒精濃度超過規定標準，吊
扣職業（營業）大貨車駕駛執照拾貳個月。
      理  由
一、原處分意旨略以：異議人劉享欽於民國99年9月23日5時33分
    許，駕駛車牌號碼361-GN號營業貨運曳引車（即營業大貨車
    ，下稱系爭汽車）行經國道1號北上297.4公里路段處，經內
    政部警政署國道公路警察局第四警察隊新營分隊（下稱舉發
    機關）警員施以攔查並對其施以酒測，測得其口中呼氣之酒
    精濃度為每公升0.32毫克，因已超過規定標準值而予以製單
    舉發。嗣經原處分機關即交通部公路總局嘉義區監理所麻豆
    監理站以其違規事證明確，依照道路交通管理處罰條例第35
    條第1項第1款、第24條第1項第2款（原處分漏載）及違反道
    路交通管理事件統一裁罰基準表之規定，裁處異議人罰鍰新
    臺幣（下同）22,500元，吊扣駕駛執照12個月，並施以道安
    講習等語。
二、聲明異議意旨略以：異議人對於本件違規行為並不爭執，異
    議人係持有職業聯結車駕駛執照，為工作需求，希望能不要
    吊扣聯結車駕照，為此聲明異議等語。
三、按汽車駕駛人，駕駛汽車經測試檢定有酒精濃度超過規定標
    準者，處15,000元以上60,000元以下罰鍰，並當場移置保管
    該汽車及吊扣其駕駛執照1年；因而肇事致人受傷者，並吊
    扣其駕駛執照2年；致人重傷或死亡者，吊銷其駕駛執照，
    並不得再考領。又汽車駕駛人，有第35條第1項規定之情形
    者，應接受道路交通安全講習，道路交通管理處罰條例第35
    條第1項第1款、第24條第1項第2款分別定有明文。次按94年
    12月14日修正、95年3月1日施行前之道路交通管理處罰條例
    第68條原規定「汽車駕駛人，因違反本條例及道路交通安全
    規則之規定，受吊扣或吊銷駕駛執照處分時，吊扣或吊銷其
    持有各級車類之駕駛執照」，修正後則刪除「吊扣」之規定
    ，改為「汽車駕駛人，因違反本條例及道路交通安全規則之
    規定，受吊銷駕駛執照處分時，吊銷其持有各級車類之駕駛
    執照」，其修正理由係舊法將違法或違規駕駛人所持有各級
    車類之駕駛執照一併吊扣，失之過酷，影響人民工作及生活
    甚鉅，故依修正後之該條規定，受吊扣駕駛執照處分時，僅
    能吊扣違規當時所駕車類之駕駛執照，不再吊扣其持有各級
    車類之駕駛執照，僅於受吊銷駕駛執照處分時，始吊銷其持
    有各級車類之駕駛執照。因此，道路交通管理處罰條例第35
    條第1項規定之吊扣駕駛執照，係指酒精濃度超過規定標準
    駕駛遭查獲時所駕車類之駕駛執照，而不得吊扣駕駛人所持
    有之各級車輛駕駛執照，合先敘明。
四、經查：
  (一)異議人駕駛車牌號碼361-GN號營業貨運曳引車，於上開時地
    經警攔查施以酒測，並測得其口中呼氣之酒精濃度為每公升
    0.32毫克，因已超過規定標準而予製單舉發，嗣經原處分機
    關依法裁處如上述之裁罰等情，有內政部警政署國道公路警
    察局99年9月23日公警局交字第Z4B026039號舉發違反道路交
    通管理事件通知單、原處分機關99年9月23日麻監裁罰字第
    裁75-Z4B026039號裁決書各1份在卷可稽，且為異議人所不
    爭執，此部分違規事實堪以認定。又異議人違規時駕駛之車
    牌號碼361-GN號之營業貨運曳引車係屬何種車類，經本院函
    詢交通部公路總局高雄區監理所（下簡稱高雄區監理所），
    高雄區監理所則以99年11月10日高監車字第0990069967號函
    及99年11月23日高監車字第0990025211號函檢附汽（機）車
    各項異動登記書、高雄市政府警察局車牌遺失證明單、汽車
    新領牌照登記書、汽車車籍資料查詢表、汽車異動歷史查詢
    表等件到院供參（本院卷第20至27頁、第29至38頁），經查
    閱上揭系爭汽車之登記資料可知，系爭汽車係登記為營業大
    貨車，是以，異議人違規當時所駕駛之車輛應屬營業大貨車
    無訛。復查，異議人考領有職業聯結車駕駛執照之事實，有
    原處分機關99年10月4日嘉監麻字第0990013213號函檢附之
    異議人汽車駕駛人經歷證明書1份在卷可稽（本院卷第11頁
    ），是異議人持有職業聯結車駕駛執照之事實，亦堪認定。
  (二)又查異議人違規時間係於99年9月23日，自應適用修正後之
    道路交通管理處罰條例第68條之規定，而修正後道路交通管
    理處罰條例第68條之規定已將「吊扣」等字刪除，依前揭說
    明，異議人雖持有職業聯結車駕駛執照，但異議人為本件違
    規行為時，既係駕駛營業大貨車，則其所受之處分應為限制
    其駕駛營業大貨車之權利，即吊扣其大貨車職業（營業）駕
    駛執照，而不得再吊扣其持有各級車類之駕駛執照。故原處
    分機關於作成吊扣駕駛執照處分時，應就行為人所應吊扣之
    駕駛執照種類予以限定，始符合依法行政原則。本件異議人
    為違規行為時，係駕駛營業大貨車，業經認定如上，揆諸上
    開說明，其依法所受之處分應限制其駕駛營業大貨車之權利
    ，即吊扣其職業（營業）大貨車駕駛執照，原處分機關未審
    酌及此，逕為裁罰，即難認為允當，從而，異議人此部分之
    異議為有理由。
  (三)至公路機關因汽車駕駛人取得高一級車類之駕駛資格者，應
    換發駕駛執照，並准其駕駛較低級車類之車輛，而於實務上
    僅逐級核給汽車駕駛執照1張，致持有聯結車職業駕駛執照
    者，因駕駛營業大貨車違規，而須吊扣大貨車營業駕駛執照
    時，產生技術層面之困難，惟行政機關本應時時因應法令之
    變更，而精進其行政執行成效，斷不得因技術層面之困難，
    而置相關法令於不顧，甚或逾越比例原則，是技術層面的問
    題，要難據為原處分並無不當之理由，併此敘明。
  (四)綜上所述，本件異議人雖有因酒後駕駛營業大貨車之違規行
    為，原處分機關固得為吊扣異議人所持有之營業大貨車駕駛
    執照之處分，然尚非得遽予吊扣其所持有之各級駕駛執照，
    且如有吊扣汽車牌照或駕駛執照處分，主文欄亦應記明應受
    吊扣之汽車牌照或駕駛執照名稱、號碼及吊扣期間，惟原處
    分機關未予詳查，逕以道路交通管理處罰條例第35條第1項
    第1款規定裁處異議人吊扣駕駛執照12個月，自有未洽，異
    議人之異議為有理由，爰撤銷原處分關於吊扣駕駛執照12個
    月之處分，並就該撤銷部分改諭知如主文第2項所示之裁罰
    ，以資適法。末者，關於原處分裁處異議人罰鍰22,500元，
    並施以道安講習部分，因異議人並未聲明異議，故不在本件
    審理之範圍內，附此敘明。
五、據上論斷，應依道路交通管理處罰條例第87條第2項、道路
    交通事件處理辦法第19條前段，裁定如主文。
中    華    民    國    99    年    12    月    31    日
                        交通法庭  法  官  黃聖涵
以上正本證明與原本無異。
如不服本裁定，應於收受送達後5日內向本院提出抗告狀。（應
附繕本）
                                  書記官  吳揆滿
中    華    民    國   100    年    1     月    4     日

司法院資訊處製作；財團法人民間司法改革基金會備份。
